【裁判字號】    99,交抗,684
【裁判日期】    990831
【裁判案由】    聲明異議
【裁判全文】
臺灣高等法院臺中分院交通事件裁定   99年度交抗字第684號
抗  告  人
即受處分人  甲○○
上列抗告人因違反道路交通管理處罰條例之聲明異議事件，不服
臺灣臺中地方法院中華民國99年 6月30日所為裁定（99年度交聲
字第1873號），提起抗告，原審裁定如下：
    主  文
抗告駁回 。
    理  由
一、原處分機關交通部公路總局臺中區監理所以：受處分人甲○
    ○駕駛車牌號碼E9-6823號自小客車於民國（下同）99年3月
    1 日17時30分許，在臺中縣東勢鎮台八線4K處，因「闖紅燈
    （直行）往東勢經警方出示錄影過程曾員仍拒出示行照予警
    方，仍拒絕簽名、拒收」之違規，經臺中縣警察局東勢分局
    依違反道路交通管理處罰條例第53條第 1項當場舉發。受處
    分人於應到案期限內申訴，經舉發單位查復後，仍有不服，
    原處分機關遂於99年4月16日以中監違字第裁 60-HD0000000
    號裁決書裁處罰鍰新臺幣（下同） 2,700元整，並依同條例
    第63條第1項記違規點數3點。
二、受處分人聲明異議意旨略以：異議人即受處分人並未闖紅燈
    ，第 2張照片是車子停車後所拍。受處分人是在黃燈行進中
    遭員警攔阻，前面那位女士馬上停車準備受檢，就在閃紅燈
    後被拍下當成違規證物。又警員告知一般手持式攝影機，必
    定全程攝影，不可能冤枉民眾，然第一張照片是在下午 5時
    25分所拍攝，而渠等違規時間點是在下午 5時22分，顯然有
    製造偽證之虞，請調閱攝影機及傳訊前面開吉普車的女士詳
    查等語。
三、原審裁定意旨略以：
    本件受處分人甲○○於99年3月 1日下午5時30分許，駕駛車
    牌號碼E9-6823號自小客車，行經臺中縣東勢鎮台八線4K 處
    ，因闖紅燈直行之違規行為，遭臺中縣警察局東勢分局茅埔
    派出所員警依違反道路交通管理處罰條例第53條第 1項規定
    舉發，並經原處分機關以裁決書裁處罰鍰 2,700元，並記違
    規點數3點等節，有臺中縣警察局中縣警交字第HD0000000號
    舉發違反道路交通管理事件通知單、交通部公路總局臺中區
    監理所中監違字第裁 60-HD0000000號裁決書各1份在卷可稽
    。受處分人固不否認有於上揭時、地駕駛上揭車輛行經該處
    ，惟以係於該處交通號誌閃黃燈時通過，因前車突然停頓，
    行進中遭警員攔阻，燈號轉為紅燈而被拍下違規為由置辯，
    然查：
  (一)本件受處分人於上開路口未遵行號誌而闖越紅燈之事實，業
    據原舉發機關函覆略以：值勤員警於案發時、地發現旨揭車
    輛違規闖紅燈直行（和平往東勢方向），經警方當場攔停，
    告知違規事實後製單舉發，本案違規事證明確等語，有臺中
    縣警察局東勢分局99年 3月30日中縣東警交字第0990003765
    號函在卷可按。且舉發人意見略以：曾姓違規人駕駛自小客
    車 E9-6823號跟隨前車於上述時、地闖紅燈，伊上前攔檢並
    告知兩車駕駛人有闖紅燈違規，並當場出示兩車違規之錄影
    ，前車駕駛人於觀看後出示行、駕照予警方掣單，後車違規
    人卻拒絕出示證件，經警方告知相關權利，並全程錄影依法
    告發等語，亦有隨函檢附舉發人即當日值勤員警郭向榮製作
    之說明意見表1份、錄影畫面擷取圖檔及現場照片各2張存卷
    可佐。
  (二)復經原審當庭勘驗警方於上開時、地採證之錄影畫面（光碟
    片附於原審卷第15頁），其中第1份檔案（檔名：IMG_0675.
    AVI）勘驗結果為：台八線 4K處，在中油加油站斜前方，在
    第1秒未滿的時候，交通號誌是黃燈，在第1秒未滿的時候，
    號誌就變為紅燈，此時在第2秒時，前方OX-8182號吉普車仍
    通過停止線、斑馬線一路駛來，異議人所駕駛的 E9-6823號
    紅色自小客車此時亦跟在後面行進中，在第 8秒時，吉普車
    有明顯採煞車停止的動作，後車即異議人駕駛的小客車也有
    煞車的動作，隨即兩車放慢速度，駛離攝影畫面（參原審卷
    第20頁反面筆錄）。依上揭勘驗結果，足徵受處分人駕駛車
    輛行經上開路口時，交通號誌業已處於紅燈狀態，與受處分
    人辯稱係剛轉換為黃燈一情顯然不符，是受處分人有闖紅燈
    而直行之情事，足堪認定。又第2份檔案（檔名：IMG_0676.
    AVI）勘驗結果為：警察對著E9-6823號自小客車前車牌及引
    擎蓋部分攝影，隨即將畫面轉向前車 OX-8182號吉普車後車
    牌以及後擋風玻璃部位拍攝，再將畫面轉向 E9-6823號自小
    客車，警員並走向駕駛座拍攝，異議人車窗已搖下，警察有
    告知坐在駕駛座的異議人，「我現在告訴你，小姐，你闖紅
    燈，請出示行照、駕照」，異議人有拿副駕駛座上的背包翻
    找的動作，異議人熄火取下鑰匙下車，對著警員說：「他走
    到一半，我跟在後面，我看號誌是黃燈，他開很慢……」等
    語，當時攔停的畫面離中油加油站已經有 100公尺以上等情
    ，有勘驗筆錄 1份在卷可稽（附於原審卷第20頁反面至第21
    頁筆錄）。查執勤員警與受處分人間不僅未有任何嫌隙，且
    係毫不相識之人，其目睹及舉發受處分人之上開違規情事，
    衡情應無設詞攀誣、或虛構證據以陷害受處分人之理。況上
    開以科學儀器錄影之畫面一鏡到底未曾中斷，該攔停後錄影
    地點與違規路口號誌燈及中油加油站已有距離，且受處分人
    自翻找東西、開啟車門、下車與值勤員警對話，均在錄影範
    圍內，查無剪接、編輯之情事。受處分人復未提出任何對其
    有利之證據供法院參酌，僅空言否認遭攔停地點並非錄影畫
    面之位置，而是在紅綠燈號誌下，錄影畫面係造假云云，顯
    係推拖狡辯之詞，要難採信。
  (三)又卷附之錄影畫面擷取圖檔顯示，第(一)張為錄影畫面進行至
    第 2秒時，路口燈號已轉換為紅燈；第(二)張為錄影畫面進行
    至第 6秒時，受處分人駕駛之車輛已穿越路口至銜接路段之
    行人穿越道。受處分人雖辯以第(一)張之拍攝時間為下午 5時
    25分，與第(二)張顯示伊等違規時間為下午 5時22分不符，顯
    有製造偽證之嫌云云，然查該 2張圖片係警方利用電腦設備
    播放錄影檔案之擷取畫面，右下角顯示之時間為使用電腦之
    時間，並非實際錄影之時間，受處分人上開指摘，顯屬誤會
    。
  (四)末按行為人有違反道路交通管理處罰條例之情形者，應填製
    舉發違反道路交通管理事件通知單，當場舉發者，應填記駕
    駛人或行為人姓名、性別、出生年月日、地址、身分證統一
    編號及車主姓名、地址、車牌號碼、車輛種類。被查獲之駕
    駛人或行為人為受處分人時，應於填記通知單後將通知聯交
    付該駕駛人或行為人簽名或蓋章收受之；拒絕簽章者，仍應
    將通知聯交付該駕駛人或行為人收受，並記明其事由及交付
    之時間；拒絕收受者，應告知其應到案時間及處所，並記明
    事由與告知事項，視為已收受，違反道路交通管理事件統一
    裁罰基準及處理細則第11條第1項第1款定有明文。本件係當
    場舉發，經受處分人拒絕簽章及收受通知聯，經舉發員警依
    法記明其「拒簽、拒收」之事由於通知聯上，嗣後經由郵政
    機關送達予受處分人收受，受處分人於原審訊問時雖稱：警
    察沒有告知應到案日期云云，然亦自承：伊當時看紅單就知
    道幾號前要繳錢，所以後來才會申訴，警察後來也有把紅單
    寄給伊等語，並庭呈舉發通知單原本，經原審核對無誤並影
    印附卷後發還（詳見原審卷21頁反面筆錄），是受處分人既
    已當場知悉本件應到案時間及處所，且該舉發通知單業已合
    法送達予受處分人，受處分人亦於應到案日期前提出申訴，
    並進而提起本件聲明異議，顯無影響受處分人到案陳述意見
    之權利。
    綜上所述，受處分人駕車行經有燈光號誌管制之路口闖紅燈
    之交通違規事實已臻明確，從而原處分機關依道路交通管理
    處罰條例第53條第 1項、第63條第1項第3款之規定，裁處受
    處分人罰鍰2,700元，並記違規點數3點，於法核無違誤。受
    處分人聲明異議，為無理由，應予駁回。
四、本件抗告意旨略以：
  (一)本人有無闖紅燈，心知肚明。請調閱原數位相機所攝影之過
    程，即可真相大白。
  (二)之前曾要求調閱路口攝影機還本人清白，警員告知攝影機無
    此功能，然警員之全部攝影係如何而來？
  (三)於第一次申訴後，東勢分局寄予抗告人兩張員警所附上之照
    片，其中一張係空白照，既然已有全程攝影，為何還需要用
    一張空白照呢？
    准此，爰依法提起抗告云云。
五、按駕駛人駕駛汽車，應遵守道路交通標誌、標線、號誌之指
    示，並服從交通指揮人員之指揮，道路交通安全規則第90條
    規定甚明。又汽車駕駛人，行經有燈光號誌管制之交岔路口
    闖紅燈者，處新臺幣1,800元以上，5,400元以下罰鍰，並記
    違規點數3點，道路交通管理處罰條例第53條第1項及第63條
    第1項第3款亦分別定有明文。
六、經查：本件抗告人甲○○上揭於99年3月 1日下午5時30分許
    ，駕駛車牌號碼 E9-6823號自小客車，行經臺中縣東勢鎮台
    八線4K處，因闖紅燈直行之違規行為，遭臺中縣警察局東勢
    分局茅埔派出所員警舉發情事，業據臺中縣警察局東勢分局
    以99年 3月30日中縣東警交字第0990003765號函說明綦詳，
    有該函在卷可按。且舉發人意見略以：曾姓違規人駕駛自小
    客車 E9-6823號跟隨前車於上述時、地闖紅燈，伊上前攔檢
    並告知兩車駕駛人有闖紅燈違規，並當場出示兩車違規之錄
    影，前車駕駛人於觀看後出示行、駕照予警方掣單，後車違
    規人卻拒絕出示證件，經警方告知相關權利，並全程錄影依
    法告發等語，亦有隨函檢附舉發人即當日值勤員警郭向榮製
    作之說明意見表1份、錄影畫面擷取圖檔及現場照片各2張存
    卷可佐。是本件抗告人確有於上揭時、地闖紅燈之違規事實
    洵屬確論。再者，交通警察製單舉發違規事實，乃公權力之
    行使，除有恣意、疏忽之情形外，應無故意陷害汽車駕駛人
    之必要，其於舉發時就事實之描述，較諸一般之證人，應有
    更高之可信度，況本件復有錄影畫面可資佐證，此更經原審
    當庭勘驗明確，在一般情況下，其舉發內容應可以被採信。
    又本院亦查無證據足資證明舉發員警所為舉發有捏造事實或
    違法取締而故意設詞誣攀抗告人之情事，則執勤警員本其維
    護交通秩序、安全職責所為之當場舉發，自應受到合法、正
    確之推定。抗告人空言否認違規，並未能使本院對交通警察
    之舉發產生合理懷疑。從而，原處分機關據以援引道路交通
    管理處罰條例第53條第 1項、違反道路交通管理事件統一裁
    罰基準表，裁處抗告人罰鍰新臺幣 2,700元，並依道路交通
    管理處罰條例第63條第1項規定記違規點數3點，核無違誤，
    抗告人不服裁決處分向原審聲明異議，原審駁回其異議，並
    無不當。抗告人仍執陳詞提起本件抗告，並無理由，應予駁
    回。
七、據上論結，應依道路交通案件處理辦法第25條、第26條、刑
    事訴訟法第412條，裁定如主文。
中    華    民    國    99    年     8    月    31    日
              交通法庭  審判長法  官  姚  勳  昌
                              法  官  林  欽  章
                              法  官  張  智  雄
以上正本證明與原本無異。
不得再抗告。
                              書記官  詹  雅  婷
中    華    民    國    99    年     8    月    31    日

司法院資訊處製作；財團法人民間司法改革基金會備份。
